【裁判字號】    97,重訴,242
【裁判日期】    970813
【裁判案由】    清償借款
【裁判全文】
臺灣臺中地方法院民事判決  97年度重訴字第242號
原      告  臺灣新光商業銀行股份有限公司
法定代理人  己○○
訴訟代理人  乙○○
被      告  甲○○
            庚○○
上列當事人間清償借款事件，本院於民國97年7月23日言詞辯論
終結，判決如下：
    主    文
被告應連帶給付原告新台幣貳仟肆佰陸拾陸萬伍仟伍佰伍拾玖元
，及其中新台幣壹仟陸佰壹拾參萬元，自民國90年5月23日起，
至清償日止，按年息百分之十點五計算之利息；暨按上開利率百
分之二十計算之違約金。
訴訟費用新台幣貳拾貳萬玖仟零玖拾陸元由被告連帶負擔。
    事實及理由
一、被告庚○○受合法通知，無正當理由，未於言詞辯論期日到
    場，核無民事訴訟法第386條各款所列情形，爰依原告之聲
    請，由其一造辯論而為判決。
二、原告主張：被告甲○○於民國（下同）83年1月12日，以被
    告庚○○及訴外人戊○○、丁○○、丙○○為連帶保證人，
    向原告所合併之前身台中市第八信用合作社（台中市第八信
    用合作社為誠泰商業銀行股份有限公司合併，誠泰商業銀行
    股份有限公司又為原告合併）借款新台幣（下同）2000萬元
    ，到期日為90年1月12日，約定利率為年息百分之十點五，
    且約定如一次未按期給付，借款人及連帶保證人均喪失分期
    攤還之權利，視為全部到期，遲延給付除按上開利率計息外
    ，逾期在6個月以內者，按上開利率百分之十，逾期超過6個
    月部分，按上開利率百分之二十計付之違約金。詎原告依約
    將借款撥入被告甲○○設立之00000000000000號帳戶後，被
    告甲○○自84年4月28日起，即未依約繳息，被告甲○○為
    擔保前開借款，以訴外人庚○○所有不動產設定抵押權予原
    告，原告乃就擔保物聲請拍賣抵押物，並受償部分，尚有
    2466萬5559元（其中本金為1613萬元，其餘為算至90年5月
    22日止之利息及違約金）未付，經催告被告仍未給付等語，
    並聲明：被告應連帶給付原告2466萬5559元，及其中1613萬
    元，自90年5月23日起，至清償日止，按年息百分之十點五
    計算之利息；暨按上開利率百分之二十計算之違約金。
三、被告庚○○未於言詞辯論期日到場，亦未提出書狀作何聲明
    或陳述，而被告甲○○則辯稱：其未向原告借款，借據簽名
    不是其所簽，其不認識庚○○，但系爭帳戶是其所開設的，
    錢確實有匯到其上開帳戶，但是又被領走，誰將錢領走其不
    知情，帳戶是其結清的，訴外人丙○○是其朋友，丙○○向
    其表示，丙○○等人要向第八信用合作社聲請公寓借款，並
    且以公寓來抵押借款，要人頭戶，其乃同意他去開戶及刻印
    章，其他的我都不清楚，但是借款2000萬元，其不知情。丙○○將印章刻好之後，就沒有返還，借據上面印文之印章是
    其同意刻的，但是簽名不是其所為，事後其也沒有還錢，有
    找過丙○○，惟丙○○向其表示其沒有財產，沒有關係，但
    未告知其如何解決，丁○○是丙○○之弟弟等語，並聲明：
    駁回原告之訴。
四、原告主張之上開事實，業據其提出政院金融監管委員會函文
    一份、財政部函文一份、誠泰商業銀行股份有限公司聯合公
    告一份、借據一份、本院89年度執字第11164號分配表一份
    、貸放交易單一份、他項權利證明書一份、抵押權設定契約
    書一份、放款支出傳票一份、帳收入傳票一份、放款收入傳
    票一份、存摺存款對帳單一份為證，核與原告所述各節相符
    ，原告主張之事實，應堪採信；被告王國隆已於相當時期受
    合法之通知，而於言詞辯論期日不到場，亦未提出準備書狀
    爭執，而被告甲○○雖以前詞置辯，惟查：
（一）按當事人主張有利於己之事實，就其事實有舉證之責任，
      又私人之印章，由自己使用為常態，被人盜用為變態，主
      張變態事實之當事人，自應就此印章被盜用之事實負舉證
      之責任（最高法院86年度台上字第717號裁判參照）。按
      原告提之借據，其借據上借款人欄被告甲○○之印文，其
      印章為被告甲○○所有，該印文為真正一節，業據被告甲○○到庭自認，而本被告甲○○抗辯：系爭借據係遭他人
      盜用其印章而簽名一節，被告甲○○未舉證證明，自難以
      被告甲○○片面之詞，即認其有印章遭人盜用之事實存在
      。
（二）又被告甲○○向原告所合併台中市第八信用合社作借款20
      00萬元時，有持系爭印章向台中市第八信用合社開立0000
      0000000000號帳戶，而台中市第八信用合社亦將借款匯入
      該00000000000000號帳戶之事實，為被告甲○○所不爭執
      ，如被告甲○○未向原告借款，原告何有將其款項匯入被
      告甲○○帳戶，以供被告甲○○隨時可支用之理？又參諸
      原告到庭陳稱：帳戶是其所開設的，錢確實有匯到我戶頭
      ，．．其朋友丙○○向其表示，丙○○等人要向第八信用
      合作社聲請公寓借款，並且以公寓來抵押借款，要人頭戶
      ，其乃同意他去開戶刻印章，其他的其都不清楚，．．帳
      戶其已結清．．．事後其沒有還錢，有找過丙○○，惟丙○○向其表示其沒有財產，沒有關係，但未告知其如何解
      決等情，更明被告甲○○設立系爭000000000000 00號帳
      戶，係為向原告借款而設立，且其就原告依約匯款之事實
      應，知之甚明，否則被告甲○○何以查詢系爭帳戶之款項
      往來，甚且向丙○○查詢還款之情節，及詢問解決之道？
      顯見被告甲○○就系爭借款，應係知情且有同意無誤，至
      於被告甲○○借款後，如何使用借款，此為被告甲○○與
      訴外人丙○○間之糾葛，尚不能因此即謂被告甲○○未向
      原告借款，被告甲○○辯稱：其未向原告借款，系爭借據
      為他人盜蓋印章而偽造，實無可採，被告甲○○拒絕還款
      ，顯無理由。
五、按稱消費借貸者，謂當事人一方移轉金錢或其他代替物之所
    有權於他方，而約定他方以種類、品質、數量相同之物返還
    之契約；而借用人應於約定期限內，返還與借用物種類、品
    質、數量相同之物。又稱保證者，謂當事人約定，一方於他
    方之債務人不履行債務時，由其代負履行責任之契約；保證
    債務，除契約另有訂定外，包含主債務之利息、違約金、損
    害賠償及其他從屬於主債務之負擔；連帶債務之債權人，得
    對債務人中之一人或數人或其全體同時或先後請求全部或一
    部之給付，民法第474條第1項、第478條前段、第739條、第
    740條及第273條第1項分別定有明文。被告甲○○以被告庚○○為連帶保證人，向原告借款未依約按期繳納本息，尚積
    欠原告如主文第一項所示之借款本金、利息及違約金，依其
    與原告簽訂之約定，其債務已視為全部到期，業如前述。被
    告庚○○為被告甲○○向原告借款擔任連帶保證人，即不得
    依民法第745條規定，主張在原告未就被告甲○○之財產強
    制執行無效果前，拒絕向原告清償；另依民法第740條規定
    ，被告庚○○就被告甲○○所負前揭借款本金、利息及違約
    金等債務應負連帶清償責任。從而，原告依消費借貸契約之
    借用物返還請求權及連帶保證之法律關係，請求被告連帶為
    如主文第一項所示之本金、利息、違約金，為有理由，應予
    准許。
六、本件事實已臻明確，兩造其餘攻擊、防禦方法及主張，經審
    酌 後，核與結論無涉，爰不一一贅述，附此敘明。
七、訴訟費用負擔之依據：民事訴訟法第85條第2項。
中    華    民    國    97    年     8    月    13    日
                  民事第四庭    法  官  王金洲
正本係照原本作成。
如對本判決上訴，須於判決送達後20日內向本院提出上訴狀。
中    華    民    國    97    年     8    月    13    日
                                書記官  楊家印


司法院資訊處製作；財團法人民間司法改革基金會備份。
